臺灣彰化地方法院民事裁定
110年度監宣字第199號
聲  請  人  孫雅梅  



相  對  人  孫麒鹿  



關  係  人  孫兩佳  

            蔡金定  
            孫兩傳  
            孫兩成  
            孫美蓮  
            孫德錦  
    主    文
宣告孫麒鹿（男、民國00年0月00日生、身分證統一編號：Z0000
00000號）為受監護宣告之人。
選定孫雅梅（女、民國00年0月00日生、身分證統一編號：Z0000
00000號）為受監護宣告之人之監護人。
指定孫兩佳（男、民國00年0月00日生、身分證統一編號：Z0000
00000號）為會同開具財產清冊之人。
聲請程序費用由受監護宣告之人負擔。
    理    由
一、按對於因精神障礙或其他心智缺陷，致不能為意思表示或受
    意思表示，或不能辨識其意思表示之效果者，法院得因本人
    、配偶、四親等內之親屬、最近一年有同居事實之其他親屬
    、檢察官、主管機關或社會福利機構之聲請，為監護之宣告
    ，民法第14條第1項定有明文。次按受監護宣告之人應置監
    護人。法院為監護之宣告時，應依職權就配偶、四親等內之
    親屬、最近一年有同居事實之其他親屬、主管機關、社會福
    利機構或其他適當之人選定一人或數人為監護人，並同時指
    定會同開具財產清冊之人。法院為前項選定及指定前，得命
    主管機關或社會福利機構進行訪視，提出調查報告及建議。
    監護之聲請人或利害關係人亦得提出相關資料或證據，供法
    院斟酌。法院選定監護人時，應依受監護宣告之人之最佳利
    益，優先考量受監護宣告之人之意見，審酌一切情狀，並注
    意下列事項：㈠受監護宣告之人之身心狀態與生活及財產狀
    況。㈡受監護宣告之人與其配偶、子女或其他共同生活之人
    間之情感狀況。㈢監護人之職業、經歷、意見及其與受監護
    宣告之人之利害關係。㈣法人為監護人時，其事業之種類與
    內容，法人及其代表人與受監護宣告之人之利害關係。民法
    第1110條、第1111條、第1111條之1分別定有明文。再按監
    護宣告之裁定，於裁定送達或當庭告知法院選定之監護人時
    發生效力；監護宣告裁定經廢棄確定前，監護人所為之行為
    ，不失其效力，家事事件法第169條第1項、第170條第1項分
    別定有明文。
二、聲請意旨略以：聲請人孫雅梅為相對人孫麒鹿之胞妹，相對
    人因中度智能障礙，致不能為意思表示，或不能辨識其意思
    表示之效果，已達受監護宣告之程度，有戶籍謄本、身心障
    礙證明影本、身分證影本等件為證。現因照顧相對人，有代
    理其為法律行為於金融機構開戶領取政府補助款之必要，爰
    聲請准予裁定相對人為受監護宣告之人，並請求選定聲請人
    為相對人之監護人，同時指定相對人之兄孫兩佳為會同開具
    財產清冊之人等語。
三、經查，聲請人主張之上開事實，業據其提出戶籍謄本、身心
    障礙證明影本、身分證影本等件為據，且經本院在鑑定人即
    衛生福利部彰化醫院醫師陳羿行前審驗相對人之精神狀況，
    相對人對於本院點呼反應不明顯，其對於本院詢問其出生年
    月日可正確回答，然對於本院詢問其姓名、身分證字號、為
    何居住於護理之家、居住時間多久等問題，均無法正確回應
    ，有本院訊問筆錄在卷可按。又經本院囑託衛生福利部彰化
    醫院鑑定結果，認為：「㈠醫學上的診斷：智能障礙，障礙
    程度為中度至重度。㈡日常生活狀況及現在身心狀態：1.日
    常生活狀況：⑴日常生活活動：進食方面可自己吃飯、洗澡
    品質不佳需要人協助，會自己穿衣服。。⑵經濟活動能力：
    不會算數，不會購物、不會算錢，無法自己處理金錢。⑶社
    會性：中度障礙，有簡單言語表達能力，與人互動技巧不佳
    。2.身體狀態：肢體可自由活動，走路略有不穩，手部不太
    靈活。3.精神狀態：⑴意識/溝通性：意識清楚，溝通有障礙
    ，少語，答非所問。⑵記憶力：無回應，無法測驗。⑶定向力
    ：不回答，無法施測。⑷計算能力：不回答，無法施測。⑸理
    解能力：多半不回答，推測有中度到重度障礙。⑹認知功能
    檢查：有明顯障礙。㈢有關判斷能力判定之意見：有給予經
    常性協助之必要。判定的根據：個案目前智能退化明顯，溝
    通判斷都有障礙，生活無法自理，長時間為遊民。㈣回復可
    能性說明：恢復的可能性無。㈤鑑定判定及說明：1.基於受
    鑑定人因有中度智能障礙，個案目前理解能力、表達能力及
    判斷能力皆有中度以上之障礙，以致個案不能管理處分自己
    的財產，且短期內回復之可能性很低。2.其障礙之程度，不
    能為意思表示或受意思表示，且不能辨識其意思表示結果，
    可為監護宣告。」等語，有衛生福利部彰化醫院成年監護鑑
    定書在卷可稽，堪認相對人因精神障礙或其他心智缺陷，致
    不能為意思表示或受意思表示，亦不能辨識其意思表示之效
    果。本件聲請為有理由，應予准許，爰宣告相對人為受監護
    宣告之人。
四、本件相對人既經監護宣告，業如前述，揆諸前揭規定，自應
    為其選定監護人及指定會同開具財產清冊之人。又相對人未
    婚無子嗣，其父已歿，其母蔡金定、大哥孫雨傳、二哥孫兩
    成、三哥孫兩佳、大姊孫美蓮、大妹即聲請人孫雅梅、小妹
    孫德錦均同意由聲請人孫雅梅擔任相對人之監護人，並同意
    指定關係人孫兩佳為會同開具財產清冊之人等情，有戶籍資
    料、親屬系統表、同意書、本院訊問筆錄在卷可證。本院審
    酌上情，認聲請人、關係人孫兩佳分別為相對人之胞妹、胞
    兄，與相對人關係非常密切，由渠等分別擔任相對人之監護
    人、會同開具財產清冊之人，應符合相對人之最佳利益，爰
    裁定如主文第2、3項所示。
五、末依民法第1113條準用同法第1099條、第1099條之1之規定
    ，於監護開始時，監護人孫雅梅對於受監護宣告之人孫麒鹿
    之財產，應會同孫兩佳於2個月內開具財產清冊，並陳報法
    院，於開具完成並陳報法院前，監護人對於受監護宣告之人
    之財產，僅得為管理上必要之行為，併此指明。
六、依家事事件法第164條第2項，裁定如主文。
中　　華　　民　　國　 110　　年　　9 　　月　   13　 日
                    家事法庭  法  官  黃倩玲
以上正本係照原本作成。
如對本裁定抗告，須於裁定送達後10日內向本院提出抗告狀，並
繳納抗告費新臺幣1千元。
中　　華　　民　　國　 110　　年　　9 　　月　　 13　 日
                              書記官　呂怡萱